【裁判字號】    97,抗,437
【裁判日期】    971230
【裁判案由】    沒入保證金
【裁判全文】
臺灣高等法院臺南分院刑事裁定           97年度抗字第437號
抗  告  人
即  具保人  甲○○
被      告  乙○○
                      樓
上列抗告人因沒入保證金案件，不服臺灣臺南地方法院中華民國
97年10月31日裁定（97年度聲字第2044號）提起抗告，本院裁定
如下：
    主  文
抗告駁回。
    理  由
一、抗告意旨略以：按被告乙○○縱經傳喚執行而未到，苟無逃
    匿事實，依法尚不得沒入保證金。查被告乙○○不服背信罪
    之確定判決，已依法聲請最高法院檢察署檢察總長提起非常
    上訴，足認被告乙○○係不服原審判決，依法聲請救濟中，
    並未逃匿，原審裁定，以被告逃匿，因而裁定沒入保證金，
    應屬誤會，爰請求鈞院撤銷原裁定，以維法治等語。
二、按具保之被告逃匿者，應命具保人繳納指定之保證金額，並
    沒入之。不繳納者，強制執行。保證金已繳納者，沒入之；
    又沒入保證金，以法院之裁定行之。另受死刑、徒刑或拘役
    之諭知，而未經羈押者，檢察官於執行時，應傳喚之；傳喚
    不到者，應行拘提。前項受刑人，得依第76條第1款及第2款
    之規定，逕行拘提，及依第84條之規定通緝之，刑事訴訟法
    第118條第1項、第121條第1項及第469條分別定有明文。又具
    保係以命具保人提出保證書及繳納相當之保證金方式，而釋
    放被告，其為羈押之替代手段，繳納保證金之目的即在擔保
    被告之按時出庭或接受執行，使訴訟程序得以順利進行，故
    於被告逃匿時，法院自得裁定沒入所繳納之保證金，以資儆
    懲。
三、經查：
  (一)抗告人甲○○前因被告乙○○違反背信案件，為被告乙○○
    具保新臺幣30萬元保證金，並於93年6月15日繳納完畢。被
    告乙○○嗣經判決有期徒刑8月，併科罰金新台幣2千5百萬
    元確定後，移送臺灣臺南地方法院檢察署檢察官執行上開徒
    刑，惟被告乙○○經該署檢察官依法傳喚，無正當理由未到
    案執行，經該署檢察官依法拘提無著，復經該署檢察官於97
    年11月24日發佈通緝，有臺灣臺南地方法院檢察署送達證書
    2份、臺灣臺北地方法院檢察署送達證書1份、拘票暨拘提報
    告書各3份、臺灣臺北地方法院檢察署97年10月14日北檢玲
    隱97執助1824字第70349號函1份、法務部戶役政連結作業系
    統查詢資料、本院被告前案紀錄表在卷可憑；又臺灣臺南地
    方法院檢察署執行通知業經合法送達抗告人即具保人甲○○
    ，該執行通知上載明「請臺端通知或帶同被保人乙○○於民
    國97年7月15日下午2時30分到案接受執行，逾期該被保人如
    逃匿，即依法聲請沒入保證金參拾萬元」等語，又有臺灣臺
    南地方法院檢察署執行通知1份、該署送達證書1份在卷可佐
    ，則抗告人對於被告乙○○逾期未向通知執行之板檢報到，
    其所繳之保證金將遭裁定沒入一節，自難諉為不知。從而，
    原審以抗告人經合法傳喚、拘提無著，顯已逃匿，依上揭規
    定，將抗告人因具保而繳納之保證金30萬元裁定沒入，經核
    並無不合。
  (二)抗告人雖辯稱「被告乙○○已請求最高法院檢察署檢察總長
    提起非常上訴，並無逃匿之情」云云，並提出刑事聲請非常
    上訴狀為証。惟查，縱令被告乙○○確有聲請非常上訴，但
    聲請非常上訴並無停止刑罰執行之效力，且被告乙○○未向
    通知執行之臺灣臺南地方法院檢察署報到，迭經該署、臺灣
    臺北地方法院檢察署派警拘提亦無所獲，顯見被告乙○○有
    逃亡之事實，自難以其聲請非常上訴，即認被告乙○○無逃
    匿之事實，並據為暫免刑罰執行之正當理由。從而，抗告人
    上開所辯，自無可採。
四、綜上，被告乙○○有逃匿之事實，從而原審裁定沒入抗告人
    所繳納之上開保證金，本院經核原審認事用法，核無不當。
    抗告人提起抗告，以上開情詞指摘原裁定不當，為無理由，
    應予駁回。
五、據上論結，應依刑事訴訟法第412條，裁定如主文。
中    華    民    國    97    年    12    月    30    日
                  刑事第四庭  審判長法  官  吳志誠
                                    法  官  羅心芳
                                    法  官  陳珍如
以上正本證明與原本無異。
不得再抗告。
                                    書記官  岑  玢
中    華    民    國    97    年    12    月    30    日


司法院資訊處製作；財團法人民間司法改革基金會備份。
